臺灣嘉義地方法院民事判決
110年度嘉簡字第954號
原      告  林順利  
訴訟代理人  林浩傑律師                      
被      告  柳政銘  
            成曉霞  
上列當事人間返還土地等事件，本院於民國111年10月28日言詞
辯論終結，判決如下：
    主  文
被告應將坐落嘉義縣○○鄉○○段000地號土地上如附圖代號甲之圍
籬（占用土地面積1.58平方公尺）、乙部分之圍籬（占用土地面
積0.27平方公尺）拆除，並將上開土地騰空返還原告及其他全體
共有人。
訴訟費用由被告負擔。
本判決得假執行。
    事實及理由
一、本件被告柳政銘為91年11月出生，本院審理終結時已成年，
　　法定代理人代理權消滅，爰不再列其父母為法定代理人，先
    予敘明。
二、原告主張：原告為坐落嘉義縣○○鄉○○段000地號土地(下稱系
    爭土地)之共有人，應有部分為36004/129854，被告二人為
    同段236、236-1地號土地之共有人，應有部分各為1/2，被
    告未經原告及其他共有人同意，擅自於系爭土地上無權占用
    如嘉義縣竹崎地政事務所111年8月25日土地複丈成果圖（下
    稱附圖）所示代號甲、乙部分面積架設籬笆，爰依民法第76
    7 條第1項、第821條規定，請求被告拆除上開籬笆，並將占
    用之土地返還原告及其他共有人全體等語。並聲明：(一)、
    被告二人應將坐落系爭土地上，如附圖所示代號甲部分面積
    1.58平方公尺及代號乙部分面積0.27平方公尺之籬笆拆除，
    並將該占用之土地騰空返還原告及其他共有人全體。(二)、
    原告願供擔保，請准宣告假執行。
三、被告均以：被告設置圍籬時係沿政府原興建排水溝之溝界與
    被告所有土地界線設置，而政府興建之排水溝大部分位於被
    告所有同段236地號土地上，本件經測量後所占用的土地面
    積很小，應是測量之誤差範圍內，地政人員當時畫的圖不是
    很正確，就是劃一條線，應該是有個斜角出去，希望可以再
    到現場確認斜角位置之範圍等語，並聲明：駁回原告之訴及
    其假執行之聲請。
四、本院之判斷：
(一)原告主張系爭土地為原告及其他共有人所有，被告未經全體
    共有人同意，擅自在系爭土地上如附圖代號甲、乙部分設置
    籬笆等情，業據原告提出地籍圖、現場相片、土地登記謄本
    為證（見本院卷第9至13頁、第241頁），並經本院會同嘉義
    縣竹崎地政事務所人員至現場履勘無誤，有勘驗筆錄及附圖
    在卷可稽（見本院卷第59至69頁第73至75頁）。堪信原告之
    主張為真實。被告空言爭執測量結果占用土地面積很小，應
    是在測量誤差範圍內云云，為不可採；被告聲請再到現場重
    新測量，本院認亦無必要。
(二)所有人對於無權占有或侵奪其所有物者，得請求返還之。對
    於妨害其所有權者，得請求除去之。各共有人對於第三人，
    得就共有物之全部為本於所有權之請求。但回復共有物之請
    求，僅得為共有人全體之利益為之。民法第767 條第1 項前
    段、中段、第821 條定有明文。當事人主張有利於己之事實
    者，就其事實有舉證之責任。民事訴訟法第277 條前段亦定
    有明文。又以無權占有為原因，請求返還土地者，占有人對
    土地所有權存在之事實無爭執，而僅以非無權占有為抗辯者
    ，土地所有權人對其土地被無權占有之事實無舉證責任，占
    有人自應就其取得占有係有正當權源之事實證明之（最高法
    院85年度台上字第1120號裁判意旨）。本件原告為系爭土地
    共有人，業據原告提出土地登記謄本為證，自屬事實；又如
    附圖代號甲、乙所示圍籬為被告成曉霞之母林梅玉所搭建，
    後來連同土地贈與給被告2人，被告2人對圍籬亦取得事實上
    處分權之事實，為被告成曉霞於現場履勘時陳述在卷。被告
    2人亦不爭執其對於系爭土地無占有之正當權源，則原告主
    張前開圍籬無權占有使用系爭土地甲、乙部分，即屬有據。
    從而，原告依民法第767 條第1 項前段、中段、第821 條之
    規定，請求被告應將落系爭土地如附圖代號甲、乙部分土地
    上之圍籬拆除，並將上開土地騰空返還原告及其他全體共有
    人，即屬有據，應予准許。
五、綜上所述，如附圖代號甲、乙所示圍籬占有部分土地，侵害
    原告之所有權，被告2人對於圍籬又有事實上處分權，原告
    本於所有物返還請求權之法律關係，請求被告應將如附圖代
    號甲、乙部分土地上之圍籬予以拆除，並將占用之土地返還
    原告及其他全體共有人，為有理由，應予准許。
六、本件係適用簡易程序所為被告敗訴之判決，依同法第389 條
    第1 項第3 款規定，應依職權宣告假執行。原告陳明願供擔
    保請准宣告假執行，僅係促使本院職權之發動，無庸為准駁
    之諭知。
七、訴訟費用負擔之依據：民事訴訟法第78條。
中　　華　　民　　國　　111 　年　　11　　月　　28　　日
                  臺灣嘉義地方法院嘉義簡易庭
                                  法　官　陳思睿
以上正本係照原本作成。
如對本判決上訴，須於判決送達後20日內向本庭（嘉義市文化路
308之1號）提出上訴狀（均須按他造當事人之人數附繕本）。如
委任律師提起上訴者，應一併繳納上訴審裁判費。
中　　華　　民　　國　　111 　年　　11　　月　　28　　日
                                  書記官  周瑞楠